臺灣臺南地方法院刑事判決
110年度易字第1104號
公  訴  人  臺灣臺南地方檢察署檢察官
被      告  王俊傑


選任辯護人  高亦昀律師（法扶律師）          
            查名邦律師（法扶律師）
上列被告因毀損案件，經檢察官提起公訴（110年度偵字第11618
號），本院判決如下：
    主  文
王俊傑犯致令他人物品不堪用罪，共參罪，各處拘役貳拾日，如
易科罰金，均以新臺幣壹仟元折算壹日。應執行拘役伍拾日，如
易科罰金，以新臺幣壹仟元折算壹日。
    犯罪事實
一、王俊傑因與景德美建設有限公司（下稱景德美公司）房屋銷
    售人員石靜慧有糾紛，對石靜慧心生不滿，基於毀損之犯意
    ，於民國110年3月29日19時57分許起至20時7分許止，持用
    含有綠色噴漆之噴漆罐，先後對臺南市○○區○○里○○000○0號
    建物（陳永宗住處，下稱A屋）、同區土溝里土溝135之7號
    建物（劉哲源所有，下稱B屋）、同區土溝里土溝135之9號
    建物（景德美公司所有，下稱C屋）【前述3建物下合稱本案
    建物】之鐵捲門（下合稱本案鐵捲門）噴漆，本案鐵捲門因
    受不規則之綠色噴漆污損，喪失整體美觀效用，而致令不堪
    使用，足以生損害於陳永宗、劉哲源及景德美公司。嗣經警
    調閱監視器錄影畫面，循線查悉上情。
二、案經陳永宗、劉哲源及景德美公司訴由臺南市政府警察局白
    河分局報告臺灣臺南地方檢察署檢察官偵查起訴。
    理  由
一、證據能力：
  ㈠按被告以外之人於審判外之言詞或書面陳述，除法律有規定
    者外，不得作為證據，刑事訴訟法第159條第1項定有明文。
    查證人陳永宗、劉哲源、石靜慧於警詢之陳述、證人即告訴
    代理人林世勳律師於偵查中之陳述，屬於被告王俊傑以外之
    人於審判外之陳述，而被告辯護人就上開證人前揭陳述之證
    據能力，已提出爭執（本院卷第164頁），本院復查無例外
    取得證據能力之法律依據，依據前揭規定，前揭證人於警詢
    、偵查中之陳述，無證據能力。
  ㈡本案下列所引之其餘供述證據，檢察官、被告及其辯護人於
    本院依法調查上開證據之過程中，均已明瞭其內容而足以判
    斷有無刑事訴訟法第159條第1項不得為證據之情事，而於本
    院準備程序及本案言詞辯論程序就相關事證之證據能力均未
    聲明異議，本院審酌該等證據作成時之情況，並無違法取證
    或其他瑕疵，認為適於作為本案認定事實之依據，該等供述
    證據自得為本案之證據使用。其餘引用之書證等非供述證據
    ，均與本案犯罪待證事實具有證據關聯性，且無證據證明有
    何違法取證之情事，並經本院於審理期日依法踐行調查證據
    程序，亦得為本案之證據使用。
二、認定犯罪事實所憑之證據及理由：
  ㈠訊據被告雖不否認其有於上開時間、地點，持含有綠色噴漆
    之噴漆罐對本案鐵捲門噴漆，使本案鐵捲門受不規則綠色噴
    漆覆蓋等事實，然矢口否認有何毀損犯行。被告及辯護人均
    辯稱：本案鐵捲門非藝術品，且本案鐵捲門上綠色噴漆可使
    用化油器清潔劑等有機溶劑清除，不會損傷原有烤漆，被告
    所為不影響本案鐵捲門之原來效用等語。
  ㈡經查：
　⒈被告因與景德美公司房屋銷售人員石靜慧有糾紛，對石靜慧
    心生不滿，於110年3月29日19時57分許起至20時7分許止，
    持含有綠色噴漆之噴漆罐，先後對本案鐵捲門噴漆，使本案
    鐵捲門受不規則之綠色噴漆覆蓋等事實，為被告及其辯護人
    所不爭執（本院卷第164至165頁），並有監視器錄影畫面擷
    圖10張、Google地圖及現場照片5張（警卷第93至107頁）、
    本案建物登記第一類謄本各1份（偵2卷第43至45、47至49、
    51至53頁）附卷可佐，上開事實，首堪認定。
　⒉按刑法第354條之毀損罪，係指毀棄、損壞他人之有形之動產
    、不動產(他人建築物、礦坑、船艦、文書除外)或致令不堪
    用，足以生損害於公眾或他人者而言；所謂「毀棄」係指銷
    毀滅除、拋棄，使物之效用全部喪失，「損壞」係指損傷破
    壞物體，使其效用全部或一部喪失之意，「致令不堪用」則
    指以毀棄、損壞以外之其他方法，雖未毀損原物，但其物之
    效用喪失者而言（最高法院92年度台上字第6761號判決意旨
    參照）。且依一般社會通念，表面有烤漆之房屋鐵捲門，除
    具隔絕屋內屋外之防盜效用外，亦與房屋整體設計搭配而存
    在美觀效用。依據本案建物登記第一類謄本（偵2卷第43至4
    5、47至49、51至53頁），本案建物完成日期分別為105年9
    月30日（A屋、B屋）、107年7月25日（C屋），於案發時均
    為完工未滿5年之房屋。又觀之卷附現場照片（警卷第103至
    107頁），本案鐵捲門表面均有米白色烤漆，除被告所噴之
    不規則綠色噴漆外，並無其他明顯污損，足見本案鐵捲門具
    有美觀效用甚明。被告持噴漆罐對本案鐵捲門噴漆，使該物
    受不規則之綠色噴漆覆蓋，致該物之外觀增添與原物整體設
    計、美觀發生不相襯之污損痕跡，而失去整體美觀效用，已
    達致令不堪用之程度，足以生損害於告訴人陳永宗、劉哲源
    及景德美公司（下合稱告訴人）之財產法益，至為明確
　⒊被告及辯護人固辯稱本案鐵捲門非藝術品，無美觀效用等語
    。惟日常生活美學為現今社會普遍之觀念，縱非藝術品，仍
    可能具有美觀效用，且本案鐵捲門搭配房屋整體設計而具有
    美觀效用，業如前述，故被告及辯護人此部分所辯，尚非可
    採。被告及辯護人另辯稱本案噴漆可用有機溶劑去除，不會
    損傷原有烤漆等語。然而，被告將噴漆噴在米白色烤漆之本
    案鐵捲門上後，未立即將噴漆清除，該噴漆已乾燥並附著在
    本案鐵捲門烤漆上，事後縱以化油器清潔劑或其他有機溶劑
    清除，過程中勢必將造成本案鐵捲門之米白色烤漆受損，無
    法維持外觀之一致性，本案鐵捲門原有之美觀效用顯已喪失
    ，故被告及辯護人上開所辯，亦非可採。
　⒋綜上所述，本案事證明確，被告上開犯行，堪以認定，應予
    依法論科。
三、論罪科刑：
　㈠核被告所為，均係犯刑法第354條之致令他人物品不堪用罪。
    被告對A屋、B屋及C屋噴漆之行為，各具獨立性，且侵害不
    同人之財產法益，其所犯上開3罪，犯意各別，行為互殊，
    應予分論併罰。
　㈡被告固於本院辯稱：我因服用藥物而喪失辨識能力，所以才
    去噴漆等語（本院卷第163頁）。惟依卷附被告提出之身心
    障礙證明及診斷證明書，僅能證明其患有輕度身心障礙及雙
    極情感疾病等精神疾病，但依據被告於警詢、偵訊及本院審
    理時均能明確清楚回答各項詢問，可認其為本案犯行時，意
    識清晰，並無刑法第19條第2項規定之情形，附此說明。
　㈢爰審酌被告遇糾紛不思以理性方式處理，竟以噴漆之方式毀
    損本案鐵捲門，未尊重他人財產權，行為實屬不該；並考量
    被告犯後否認犯行，未見悔意，且迄未與告訴人達成和解或
    賠償損害；參以被告犯罪之動機、目的、手段、毀損物品之
    價值；兼衡被告領有身心障礙證明（障礙等級：輕度），患
    有雙極情感疾病等精神疾病，暨其自陳之生活狀況、智識程
    度（本院卷第229至230頁）等一切情狀，分別量處如主文所
    示之刑，並諭知易科罰金之折算標準，暨定其應執行刑，及
    諭知易科罰金之折算標準，以資警惕。
四、未扣案之綠色噴漆1罐，雖為被告所有，供其本件犯罪所用
    之物，然該物品並非違禁物，且未扣案，因該物品取得尚非
    困難，沒收欠缺刑法上之重要性，依刑法第38條之2第2項規
    定，不予宣告沒收，併此敘明。
據上論斷，應依刑事訴訟法第299條第1項前段，判決如主文。
本案經檢察官蘇烱峯提起公訴，檢察官紀芊宇到庭執行職務。 
中　　華　　民　　國　　111 　年　　2 　　月　　25　　日
　　　　　　　　　刑事第十一庭  法　官　張郁昇
以上正本證明與原本無異。
如不服本判決應於收受本判決後20日內向本院提出上訴書狀，並
應敘述具體理由。其未敘述上訴理由者，應於上訴期間屆滿後20
日內向本院補提理由書狀（均須按他造當事人之人數附繕本）「
切勿逕送上級法院」。 
　　　　　　　　　　　　　　　  書記官　陳冠盈
中　　華　　民　　國　　111 　年　　2 　　月　　25　　日
附錄本案論罪科刑法條：
中華民國刑法第354條
毀棄、損壞前二條以外之他人之物或致令不堪用，足以生損害於
公眾或他人者，處2年以下有期徒刑、拘役或1萬5千元以下罰金
。